
```{r packages_importation,include=FALSE}
knitr::opts_chunk$set(echo = TRUE)
library(readxl)
```

# Données de Parcoursup

Les données de ParcourSup viennent de là :
[Parcoursup 2023 - vœux de poursuite d'études et de réorientation dans l'enseignement supérieur et réponses des établissements](https://data.education.gouv.fr/explore/embed/dataset/fr-esr-parcoursup/table/?sort=tri)

sinon vous avez les métiers en tensions :
[Taux de pression et d'emploi pour les diplômes de la voie professionnelle](https://data.education.gouv.fr/explore/embed/dataset/fr-en-taux-de-pression-et-demploi/table/?disjunctive.diplome&disjunctive.type_dip_lib&disjunctive.filiere&disjunctive.specialite_lib)

En suivant les liens vous pouvez télécharger les fichiers Excel.

Déplacer le fichier Excel à la racine de votre projet. puis
```{r,eval=FALSE}
library(readxl)
```

```{r}
parcours <- read_excel("data/fr-esr-parcoursup.xlsx")

```

Je viens de créer une data.frame du nom de parcours avec le contenu du fichier
Excel.

Pour sélectionner les variables, utiliser le raccourci TAB. 



Pour charger un fichier SPSS, il faut aussi un paquet supplémentaire :
```{r,message=F,warning=F}
require(haven)
```

```{r}
patient <- read_sav("data/patient.sav")
```

C'est le même paquet pour les formats __SAS__ (__sas7bdat__) et __STATA__. On 
trouve le chargement des mêmes types de fichier dans le paquet __foreign__
mais attention ce sont pour les vieux formats de fichiers.

Par exemple pour SAS, il suffit de changer de fonction :
```{r,eval=FALSE}
patient <- read_sas("patient.sas7bdat")
```


Lors de l'import, de SAS, SPSS, il conserve le type de la variable. Quand on veux
importer un fichier Excel ou un fichier texte, cela est différent.

On va prendre l'exemple de fichier texte : l'importation se fait en fait en 
trois temps. 

```{r}
library(readr)
patient <- read_csv("data/patient.csv")
```
```{r}
table(patient$scoliose)
```


Dans un premier temps, la fonction __read_csv__ va parcourir les 1000 premières
lignes du fichier à la découverte de :
- du séparateur entre les champs
- du séparateur de décimales
- le type de chaque colonne.

Si par exemple il trouve que des chiffres dans une colonne, le type sera __dbl__.
Par contre s'il trouve un mélange de charactères et de chiffres, là rien ne va 
plus. Ca peut se produire par exemple lorsque vous avez des chiffres mélangés
à des valeurs manquantes qui sont représentés par des valeurs textes ou bien des
symboles textuels.

Les petites machines qui transforment les données en données typées sont des
parser. Elles sont d'ailleurs disponible à part :


```{r}
str(parse_double(c("1.56", "NA", "NA")))
```

NA est reconnu comme valeur manquante alors pas de souci, le 1.56 est reconnu.

et si on mettait 1,56 ?

```{r}
str(parse_double(c("1,56", "NA", "NA")))
```


pas terrible ce qui suit :


```{r}
str(parse_double(c("1.56", "NR", "NR")))
```


On rétablit la situation normale en mettant na = NR :


```{r}
str(parse_double(c("1.56", "NA", "NA"),na = "NR"))

```


Dans la jungle des parsers, on a les parsers : 
- parse_logical()
- parse_integer()
- parse_double()
- parse_character() 
- parse_number()
- parse_factor()
- parse_datetime() (may be the force with you)
- ...

Si vous avez bien suivi, la machine va lire les n premières lignes et à chaque
colonne essayer de deviner le type de variable et appeler le parser qui va
bien : ce sont les fonctions **guess_**. 


Ceux sont eux qui vont décider du type de variable que vous importez. Pour le 
faire vous même, il suffit de spécificier chaque à la main :


```{r}
read_csv("data/iris.csv", col_types = list(
  Sepal.Length = col_double(),
  Sepal.Width = col_double(),
  Petal.Length = col_double(),
  Petal.Width = col_double(),
  Species = col_factor(c("setosa", "versicolor", "virginica"))
))
```


Sur cette ligne, c'est un peu complexe et surtout cela fait appel à deux élements
que vous connaissez pas. Les **list**s et les **factor**s.

Un **factor** est un ensemble de valeurs fini : c'est comme ça que vous pouvez
coder un ensemble de valeurs que vous pouvez énumérer et que vous utiliseriez
par exemple dans une expérience. Par exemple, on peut avoir comme facteur :


- le nombre de cylindres de mtcars 4, 6 ou 8
- les médicaments dans une expérience en double aveugle: A, B, C
- ...

L'idée est qu'un facteur est à utiliser dans une ANOVA (un test de différences de
moyennes sur 1 à k groupes).


La liste est une **data.frame** libertaire : par libértaire j'entends qu'on peut
mettre n'importe objet et l'indexer (presque) comme une **data.frame**.


```{r}
a <- list(iris,c(1,2,3),LETTERS,mtcars[,c("cyl","mpg")])
str(a)
```

On voit que c'est un type **list**, les **data.frame**.









