
# Résumés rapides descriptives

```{r setup_gt_summary, include=FALSE,message=FALSE,warning=FALSE}
knitr::opts_chunk$set(echo = TRUE,message=FALSE,warning = FALSE)
library(readxl)
library(readr)
patient <- read_csv("data/patient.csv")
```

## Les premières tables

```{r,message=FALSE}
library(gtsummary)
```



```{r}
tbl_summary(mtcars)
```



```{r}
tbl_summary(iris)
```

Plus fort, 


```{r}
tbl_summary(iris,by="Species")
```


On peut rajouter un test statistique:



```{r}
tbl_summary(iris,by="Species" ) %>% add_p() %>% add_overall()
```


```{r}
trial %>%
  tbl_cross(row = stage, col = trt, percent = "cell") %>%
  add_p() %>%
  bold_labels()
```


## Tableaux croisés

On peut faire des tris croisés et choisir le sens des pourcentages : par cellule,
 par ligne ou par colonne.


```{r}
patient %>%
  tbl_cross(row = Hopital, col = sexe, percent = "col") %>%
  add_p() %>%
  bold_labels()
```

## Themes

```{r}
theme_gtsummary_compact(set_theme = TRUE, font_size = NULL)

patient %>%
  tbl_cross(row = Hopital, col = sexe, percent = "col") %>%
  add_p() %>%
  bold_labels()

reset_gtsummary_theme()

```

## Exportation 

Pour les exporter avec le paquet __writexl__ :


```{r}
iris %>% tbl_summary(by=Species) %>%
  gtsummary::as_tibble() %>% 
  writexl::write_xlsx(., "example_gtsummary1.xlsx")
```

Sinon 

```{r}
iris %>% tbl_summary(by=Species) %>%
  gtsummary::as_gt() %>% 
  gt::gtsave(., "example_gtsummary3.rtf")
```


## Personnalisation des statistiques

Sans qu'il soit nécessaire de fonction, vous pouvez personnaliser les sortie.

Il suffit de changer la valeur de **statistic**.

Les mots-clefs sont, pour les variables quantitatives et qualtitatives :
- **{N_obs}** total number of observations

- **{N_miss}** number of missing observations

- **{N_nonmiss}** number of non-missing observations

- **{p_miss}** percentage of observations missing

- **{p_nonmiss}** percentage of observations not missing



Pour les variables quantitatives :
- **{mean}**

- **{median}** 

- **{sd}**

- les quantiles **{pDD}** avec DD un chiffre sur 100 comme **{p25}**

- **{min}**

- **{max}**


Pour les variables qualitatives :
- **{p}** le pourcentage

- **{n}**, nombre d'observations dans la cellule

- nombre total **{N}**

Il suffit alors de préciser les statistiques à afficher :

```{r}
iris %>% tbl_summary(statistic = list(
  all_continuous() ~ "{mean} ({sd}) {min} {max}",
  all_categorical() ~ "{n} / {N} ({p}%)")) %>%
  modify_footnote( all_stat_cols() ~ "Moyenne (EC) Min. Max.; Effectif cellule / Total (%)")

  
```

Vous pouvez également le faire sur plusieurs lignes en spécifiant que vous voulez
les statistiques sur plusieurs lignes avec un argument supplémentaire :

```{r}
iris %>%
  tbl_summary(
    type = all_continuous() ~ "continuous2",
    statistic = list(all_continuous() ~ c(
      "{N_nonmiss}",
      "{mean} ({sd})",
      "{median} ({p25}, {p75})",
      "{min}, {max}"
    ), all_categorical() ~ "{n} / {N} ({p}%)"))

```

Vous pouvez de même personnaliser en adaptant la langue :


```{r}
theme_gtsummary_language(language = "fr", decimal.mark = ",", big.mark = " ")
iris %>%
  tbl_summary(
    type = all_continuous() ~ "continuous2",
    statistic = list(all_continuous() ~ c(
      "{N_nonmiss}",
      "{mean} ({sd})",
      "{median} ({p25}, {p75})",
      "{min}, {max}"
    ), all_categorical() ~ "{n} / {N} ({p}%)"))
```

## Modèles


### Exemple de modèle de régression linéaire

On peut faire aussi des modèles avec gtsummary :


```{r}
tbl_merge(list(
  tbl_regression(
    lm(totalechelle~sexe+vitaux+dureeopmin,data=patient[patient$Hopital=="A",])
  ),
  tbl_regression(
    lm(totalechelle~sexe+vitaux+dureeopmin,data=patient[patient$Hopital=="B",])
  ))
)


```


Une liste des fonctionnalités est disponible là :
[Ici](https://www.danieldsjoberg.com/gtsummary/reference/theme_gtsummary.html#examples)




