
# Graphiques et ggplot

```{r setup_ggplot, include=FALSE,message=FALSE,warning=FALSE}
knitr::opts_chunk$set(echo = TRUE)
require(tidyverse)
patient <- read_csv("data/patient.csv")
```

Les graphiques sont une composante de R qui est en partie à l'origine de son 
succès car on peut de très beaux et ce depuis la création de R.

## Les graphiques de base

Certaines sont très simples d'autres un peu plus compliquées. Nous verrons dans
un premier temps les graphiques de base c'est-à-dire qui ne nécessitent pas de
charger un __package__.

### Pour les graphiques de chiffres

Les premières fonctions présentées sont les plus usuelles comme les histogrammes.

```{r poids1}
hist(patient$poids)
```

Ce n'est pas très esthétique. Il y a des arguments aux fonctions qui permettent
d'améliorer les choses. 

Déjà changer les noms des axes X et y, notamment se débarasser de **Frequency**
qui est un faux ami en français.

```{r poids2}
hist(patient$poids,xlab="Poids",ylab="Effectifs")
```
Ensuite le titre :

```{r poids3}
hist(patient$poids,xlab="Poids",ylab="Effectifs",main="Poids des patients")
```

Pour la couleur, c'est un peu plus compliqué. En effet il y a simple des couleurs
qui répondent à leurs mots en anglais, la liste est [là](https://www.datanovia.com/en/blog/awesome-list-of-657-r-color-names/).

Mais les couleurs correspondent au codage web des couleurs qui sont en fait des
hexadécimaux. Si vous voulez personnaliser plus les couleurs, je vous conseille
le paquet **RColorBrewer** qui possède de jolis (et intelligents) assortiments
de couleurs et [de la lecture](https://larmarange.github.io/analyse-R/couleurs.html)

```{r}
hist(patient$poids,xlab="Poids",ylab="Effectifs",main="Poids des patients",col="lightblue")
```
Ensuite il y a les boxplots ou boîtes à moustache pour les variables continues.

```{r poids4}
boxplot(patient$poids)
```

De même on arrange un peu :

```{r poids5}
boxplot(patient$poids,ylab="Poids",main="Poids des patients")

```
Pour les boxplots on peut faire un peu mieux, par exemple pour segmenter par type
de pathologies.

On passe la **data.frame** patient et on précise le nom de la variable qualitative
qui doit "séparer" les tracés.

```{r poids6}
boxplot(poids ~ CIM2, data = patient,ylab="Poids",main="Poids des patients en fonction du CIM2") 
```
Le premier argument doit vous paraître un peu abstrait. En fait c'est une formule
sous R. C'est l'équivalent de "patient=CIM2".

A gauche du ~ on place la variable à expliquer et à droite la ou les variables
explicatives. Ici on en a une de chaque côté.

Le graphique le plus simple serait le **scatterplot**. On aurait pu commencer
par lui :

Cette fois on a deux arguments qui sont la variable numérique des x en premier
et la variable numérique des y en second.

```{r poids7}
plot(patient$poids,patient$dureeopmin)
```


```{r poids8}
plot(patient$poids,patient$dureeopmin,xlab="Poids",ylab="Durée opération en minutes")
```
Qui aurait pu s'écrire :

```{r poids9}
plot(dureeopmin ~ poids,data=patient,xlab="Poids",ylab="Durée opération en minutes")
```
Si on veut tracer une ligne pour la régression linéaire, il faut faire appel
à la fonction **lm** qui calcule la régression et R se charge du reste.

```{r poids10}
coefficients <- lm(dureeopmin~poids,data=patient)
plot(patient$poids,patient$dureeopmin,xlab="Poids",ylab="Durée opération en minutes")
abline(coefficients)
```
On voit ici que j'ai appellé **abline** après le plot. En effet, il est nécessaire
de faire un **plot**, un **hist** ou une **boxplot** avant pour que R initialise
le graphique notamment le calcul des coordonnées maximales et minimales.

D'ailleurs on peut les spécifier nous mêmes :

```{r poids11}
coefficients <- lm(dureeopmin~poids,data=patient)
plot(patient$poids,patient$dureeopmin,xlab="Poids",ylab="Durée opération en minutes",
     xlim=c(0,150),ylim=c(0,600))
abline(coefficients)
```

Pour sauvegarder un graphique, on doit le faire avant d'appeler la fonction 
__principale__ et refermer le fichier avec la commande __dev.off__:

```{r,include=FALSE}
png("figure-1.png")
coefficients <- lm(dureeopmin~poids,data=patient)
plot(patient$poids,patient$dureeopmin,xlab="Poids",ylab="Durée opération en minutes",
     xlim=c(0,150),ylim=c(0,600))
abline(coefficients)
dev.off()
```

La dernière fonction à connaître pour les graphiques de base est le **barplot**.

Il s'agit de représenter des tableaux de contingence, le plus simple étant à une
dimension :

```{r sexe1}
tableau <- table(patient$sexe)
barplot(tableau, main = "CIM2", ylab = "Effectifs")
```
On peut lui passer un argument à deux dimensions mais la table devient tout de 
suite difficile à lire.

```{r sexe2}
tableau <- table(patient$CIM2,patient$sexe)
barplot(tableau, main = "CIM2", ylab = "Effectifs")
```
## le tidyverse et ggplot

### Introduction

Vous pourrez comme précédemment entendre parler des graphiques de base de même
que des graphiques __lattice__ mais le choucou du **tidyverse** c'est **ggplot2**.

C'est un éco-système de **packages** qui permet de faire la plupart des graphiques
plus simplement et qui est basé sur le paquet **gplot2**.

Un livre gratuit lui est consacré [là](https://ggplot2-book.org/) et une page
en français [là](https://larmarange.github.io/analyse-R/graphiques-bivaries-ggplot2.html)

```{r,include=FALSE}
library(ggplot2)
```

On va reprendre notre grammaire. Il faut saisir que **ggplot2** fonctionne par 
couche. Sur une base, vous additionner des couches qui apporte la personnalisation
des graphiques.

### La base

Au tout départ, il faut lui passer une **data.frame**, c'est le passage obligé.

```{r ggplot1}
ggplot(patient)
```
Ensuite on précise les variables de travail. Pour l'histogramme, on en a qu'une :

```{r ggplot2}
ggplot(patient,aes(poids))
```

Vous pouvez constater, que le logiciel a calculé et positionner les légendes
pour créer un graphique avec poids comme variable des abscisses (horizontal).

On personnalise en demandant un graphique de type histogramme. En additionnant
littéralement:

```{r ggplot3}
ggplot(patient,aes(poids))+geom_histogram()
```

Pour modifier les limtes du graphiques, on rajoute :

```{r ggplot4}
ggplot(patient,aes(poids))+geom_histogram()+
  scale_x_continuous(limits = c(0,150)) +
  scale_y_continuous(limits = c(0,20))
```


Si on veut modifier le nombre de barres verticales (la précision de l'histogramme), 
on précise l'option dans la couche de l'histogramme :


```{r ggplot5}
ggplot(patient,aes(poids))+geom_histogram(bins=10)+
  scale_x_continuous(limits = c(0,150))
```
Pour les titres, c'est pareil, on ajoute des couches :

```{r ggplot6}
ggplot(patient,aes(poids))+geom_histogram()+
  scale_x_continuous(limits = c(0,150)) + 
  ggtitle("Poids des patients") + 
  xlab("Poids") + 
  ylab("Effectifs")
```
On peut ajouter des propriétés esthétiques comme la couleur, par exemple :

```{r ggplot7}
ggplot(patient,aes(poids))+geom_histogram(fill ="lightblue", colour = "black")+
  scale_x_continuous(limits = c(0,150)) + 
  ggtitle("Poids des patients") + 
  xlab("Poids") + 
  ylab("Effectifs")
```

Là où **ggplot2** sort du lot, c'est sa capacité à segmenter et à représenter
avec [une bonne grammaire graphique](https://link.springer.com/book/10.1007/0-387-28695-0)

```{r ggplot8}
ggplot(patient,aes(poids,fill=sexe))+geom_histogram(color="black")+
  scale_x_continuous(limits = c(0,150)) + 
  ggtitle("Poids des patients") + 
  xlab("Poids") + 
  ylab("Effectifs")
```

On a l'ajout de couleurs ou alors deux graphiques avec des unités bien choisies:


```{r ggplot9}
ggplot(patient,aes(poids,fill=sexe))+geom_histogram(color="black")+
  scale_x_continuous(limits = c(0,150)) + 
  ggtitle("Poids des patients") + 
  xlab("Poids") + 
  ylab("Effectifs") +
  facet_grid(sexe ~ .)
```


On a de nouveau une formule. Cette fois, c'est à gauche du ~ les lignes et
à droite les colonnes :



```{r ggplot10}
ggplot(patient,aes(poids))+geom_histogram(color="black")+
  scale_x_continuous(limits = c(0,150)) + 
  ggtitle("Poids des patients") + 
  xlab("Poids") + 
  ylab("Effectifs") +
  facet_grid(sexe ~ Hopital)
```

On peut vouloir calculer la **densité** et non les effectifs dans ce cas :

```{r ggplot11}
ggplot(patient,aes(poids))+geom_histogram(aes(y = ..density..),color="black")+
  scale_x_continuous(limits = c(0,150)) + 
  ggtitle("Poids des patients") + 
  xlab("Poids") + 
  ylab("Densité") +
  facet_grid(sexe ~ Hopital)

```




### Les autres graphiques

Le boxplot :

```{r ggplot12}
ggplot(patient,aes(x=poids,fill=sexe))+geom_boxplot()+
  ggtitle("Poids des patients") + 
  xlab("Poids") + 
  ylab("Densité") +
  facet_grid(Hopital ~ .)
```



```{r ggplot13}
ggplot(patient,aes(x=sexe,y=poids))+geom_boxplot()+
  ggtitle("Poids des patients") + 
  xlab("Poids") + 
  ylab("Densité") +
  facet_grid(Hopital ~ .)
```


```{r ggplot14}
ggplot(patient,aes(poids))+geom_boxplot()+
  ggtitle("Poids des patients") + 
  xlab("Poids") + 
  ylab("Densité") +
  facet_grid(sexe ~ Hopital)
```

D'où des graphiques en **scatterplot** comme :

```{r ggplot15}
ggplot(patient,aes(x=poids,y=dureeopmin))+geom_point(aes(col=sexe))+
  ggtitle("Caractéristiques des patients") + 
  xlab("Poids") + 
  ylab("Durée de l'opération en minutes") 
```

ou en rajoutant plein de trucs :

```{r ggplot16}
ggplot(patient,aes(x=poids,y=dureeopmin))+geom_point(aes(col=sexe))+
  ggtitle("Caractéristiques des patients") + 
  xlab("Poids") + 
  ylab("Durée de l'opération en minutes") +
  facet_grid(CIM2 ~ Hopital)

```

Pour rajouter une droite de régression :

```{r ggplot16}
ggplot(patient,aes(x=poids,y=dureeopmin))+geom_point(aes(col=sexe))+
  geom_smooth(method="lm") +
  ggtitle("Caractéristiques des patients") + 
  xlab("Poids") + 
  ylab("Durée de l'opération en minutes") +
  facet_grid(CIM2 ~ Hopital)
```
Des courbes de tendances :

```{r}
ggplot(patient,aes(x=poids,y=dureeopmin))+geom_point(aes(col=sexe))+
  geom_smooth() +
  ggtitle("Caractéristiques des patients") + 
  xlab("Poids") + 
  ylab("Durée de l'opération en minutes") +
  facet_grid(CIM2 ~ Hopital)
```

Sans l'intervalle de confiance :

```{r}
ggplot(patient,aes(x=poids,y=dureeopmin))+geom_point(aes(col=sexe))+
  geom_smooth(se=FALSE) +
  ggtitle("Caractéristiques des patients") + 
  xlab("Poids") + 
  ylab("Durée de l'opération en minutes") +
  facet_grid(CIM2 ~ Hopital)
```

Avec l'intervalle de confiance et la droite de régression :

```{r}
ggplot(patient,aes(x=dureeopmin,y=totalechelle))+geom_point(aes(col=sexe))+
  geom_smooth(method="lm",se=FALSE) +
  ggtitle("Total des échelles de douleur et durée opération") + 
  xlab("Durée de l'opération en minutes") + 
  ylab("Total des échelles de douleur") +
  facet_grid(CIM2 ~ Hopital)
```

Pour ajouter des étiquettes, il existe la librairie **ggrepel** qui permet 
de faire en sorte que la superposition des étiquettes soit minimale :

```{r,message=F,warning=FALSE}
ggplot(patient,aes(x=dureeopmin,y=totalechelle,label=UID))+geom_point(aes(col=sexe))+
  geom_smooth(method="lm",se=FALSE) +
  geom_text_repel() +
  ggtitle("Total des échelles de douleur et durée opération") + 
  xlab("Durée de l'opération en minutes") + 
  ylab("Total des échelles de douleur") 
```

Evidemment toutes les étiquettes ne sont pas dessinés car il y a trop d'individus
mais cela permet de repérer les individus atypiques.


### Tableaux de contingences

Pour les tableaux de fréquences, on peut faire très simple :

```{r ggplot17}
ggplot(patient,aes(sexe))+geom_bar()
```

```{r ggplot18}
ggplot(patient,aes(sexe))+geom_bar()+
  facet_grid(CIM2~Hopital)
```
Là où **ggplot2** commence à devenir compliqué, c'est que **geom_bar** ne va pas
marcher car il faut lui fournir la **data.frame** avec les statistiques **en ligne**.

Soit :

```{r,echo=FALSE}
require(reshape2)
tableau <- table(patient$sexe,patient$CIM2)
long <- melt(tableau,varnames = c("sexe","CIM2"),value.name = "value")
long
```

Pour faire ce tableau, il faut faire appel au **package** **reshape2**.

```{r}
require(reshape2)
tableau <- table(patient$sexe,patient$CIM2)
tableau
```

De ce tableau on passe au long en une commande :

```{r}
long <- melt(tableau,varnames = c("sexe","CIM2"),value.name = "value")
```

Il faut spécifier le nom à donner aux deux variables et spécifier le résultat
du croisement des deux variables qui est le nombre d'observations c'est-à-dire
le contenu de chaque cellule de __tableau__.

```{r ggplot20}
ggplot(long,aes(x=sexe,y=value,fill=CIM2))+geom_bar(position = "stack",stat="identity")
```

```{r ggplot21}
ggplot(long,aes(x=CIM2,y=value,fill=sexe))+geom_bar(position = "dodge",stat="identity")
```

D'où le graphique :

```{r ggplot22}
tableau <- table(patient$Hopital,patient$sexe,patient$CIM2)
long <- melt(tableau,varnames = c("Hopital","sexe","CIM2"),value.name = "value")
ggplot(long,aes(x=CIM2,y=value,fill=sexe))+
  geom_bar(position = "dodge",stat="identity")+
  facet_grid(Hopital ~ . )
```

Pour sauvegarder un graphique **ggplot2**, la syntaxe est différente et surtout 
on l'appelle une fois que le graphique est terminé, c'est-à-dire en dernier :

```{r,include=FALSE}
ggplot(long,aes(x=CIM2,y=value,fill=sexe))+geom_bar(position = "dodge",stat="identity")
ggsave("mon-graphique.png")
```




Et ainsi de suite...

## Liens

Il y a de nombreuses galleries sur le web avec toutes les possiblités offertes
par les graphiques de base comme les graphiques avec **ggplot2**.

- [r-graph-gallery](https://r-graph-gallery.com/)
- [r-chart](https://r-charts.com/ggplot2/)
- ...

On peut en parcourir ensemble...

```{r}
tableau <- dcast(patient, UID + sexe ~ Hopital, value.var = "nbechelle")
tableau$poids <- ifelse(!is.na(tableau$A),tableau$A,tableau$B)

ggplot(tableau, aes(x=nbechelle) ) +
  geom_density( aes(x = A, y = ..density..), fill="#69b3a2" ) +
  geom_label(aes(x=90, y=0.01, label="Hopital A"), color="#69b3a2") +
  geom_density( aes(x = B, y = -..density..), fill= "#404080") +
  geom_label(aes(x=90,y=-0.01, label="Hopital B"), color="#404080")

```

