
# Manipulation avancée (mettre en forme vos données)

```{r setup_manipulation, include=FALSE,message=FALSE,warning=FALSE}
knitr::opts_chunk$set(echo = TRUE)
library(ggrepel)
library(gtsummary)
require(tidyverse)
patient <- read_csv("data/patient.csv")
```

Le but de cette partie qui ne sera pas très longue sur le papier mais beaucoup
plus à l'apprentissage est de vous montrer comment automatiser les choses.

Pour prendre un exemple qui nous est familier, transformer en facteur ou en
variable ordinale des items de plusieurs échelles. Sous SPSS ou sous R, c'est
pénible si vous n'utilisez pas les macros pour SPSS ou la programmation
sous R.

On peut automatiser beaucoup de choses sous R. Il y a des paquets sous
R qui permettent d'analyser des modèles structuraux ou faire des pages web 
interactives. Sans aller jusque là, on peut se rendre la vie plus facile.

## Transformation de plusieurs variables

On va charger le [fichier de données](https://personality-project.org/r/psych/HowTo/scoring.tutorial/small.msq.txt) en ligne : 

```{r,message=TRUE}
file.name <- "https://personality-project.org/r/psych/HowTo/scoring.tutorial/small.msq.txt"
msq <- read_table(file.name)
```

Oui au passage on peut lire des fichiers de données directement en ligne.

Dans ce cas, on a utilisé la commande **read_table** du **package readr**, car
le séparateur de champs est l'espace.

```{r}
str(msq)
```

On voit que les guillemets ont été importés et parasite la ligne des noms de colonnes.
Pour ça on utilise **gsub**, une fonction qui remplace les caractéères dans le premier
argument par les caractères dans le deuxième. Le troisième argument est **vecteur**
dans lequel on veut remplacer le texte. 

Ici on va remplacer un guillemet double, partout, par aucun caractère. Et on applique
ça aux noms de variables de msq, ce qui nous donne :


```{r}
colnames(msq) <- gsub('"','',colnames(msq),fixed=T)
msq
```

Les commentaires de read.table indique que les colonnes sont toutes des nombres
réels de double précision. C'est très bien pour les analyses psychométriques
primaires avec **psych** mais pas avec lavaan qui réclame des facteurs.

On va utiliser la machine à automatiser **mutate_at** qui permet d'appliquer une
transformation sur une série de variable.

Dans le premier argument, on mets **vars()** et à l'intérieur quelque chose pour 
définir une ou des variables comme avec un **select**. 

Le deuxième argument est la fonction à appliquer et après les arguments optionnels.

```{r}
msq_fact <- msq
msq_fact <- msq_fact %>% mutate(across(active:at.ease,~ factor(.x,ordered=T)))
```

Pour être vraiment propre, on spécifierait les niveaux :

```{r}
msq_fact <- msq_fact %>% mutate(across(active:at.ease, ~ factor(.x,levels=c(0,1,2,3),ordered=T)))
```


```{r}
str(msq_fact)
```
Il y a des variantes à **mutate_at** comme **mutate_if**.

Par exemple, pour centrer/réduire les variables numériques :
```{r}
iris <- iris %>% mutate(across(where(is.numeric),scale))
```

Si la variable est numérique alors R va centrer/réduire la variable. Donc pas 
de problème avec **Species** qui est un facteur :

```{r}
str(iris)
```


Soit :

```{r}
iris %>% tbl_summary(statistic = list(
  all_continuous() ~ "{mean} ({sd})"),type = c(Sepal.Length:Petal.Width) ~ "continuous")
```




## Opérateurs et case_when

On appelle opérateur des mots-clefs généralement symbolique comme les +,/,==, etc.

Par exemple de très utile, il y a l'opérateur **%in%**.

Il prends un vecteur à gauche et un vecteur à droite. 

Dans le cas simple, avec un élement dans un vecteur à gauche, il renvoie vrai si 
l'élement à gauche est présent dans le vecteur de droite :

```{r}
3 %in% 1:5
```


```{r}
-1 %in% 1:5
```

Quand il y a plusieurs élements à gauche, l'opérateur renvoie une réponse pour 
chaque élement à gauche :

```{r}
c(1,3) %in% 1:5
```


```{r}
c(-1,3) %in% 1:5
```

Si on veut transformer msq en items dichotomiques, c'est-à-dire coder 0 ou 1 en
0 et 2 et 3 en 1. Alors ça devient facile.

En fait il y a deux façons de l'écrire. la première est __old school__.

On utilise la fonction **ifelse** pour renvoyer 0 ou 1 selon la réponse :

Pour comprendre **ifelse** un exemple :
```{r}
ifelse(c(TRUE,FALSE,TRUE,FALSE,FALSE),1,0)
```


**ifelse** renvoie 1 quand c'est vrai et 0 quand c'est faux. Ce qui nous donne
associé à notre nouvel opérateur:

```{r}
active <- ifelse(msq$active %in% c(2,3),1,0)
table(active)
```

C'est un peu brutal car on ne précise pas explicitement ce que va prendre les 
valeurs 0 et 1.

En plus élégant, il y a une variante à privilégier avec le **tidyverse**:

```{r}
msq2 <- msq %>% mutate(active=case_when(
      active %in% c(0,1) ~ 0,
      active %in% c(2,3) ~ 1,
      .default = NA
))
table(msq2$active)
```

Mais là, on ne fait qu'un variable à la fois, il faudrait appliquer une fonction
pour avoir le résultat sur toutes les variables.

Une fonction se définit par un corps de fonction, des arguments et un nom.

```{r}
ma.fonction <- function(x) {
  return(x)
}
```

Ce qui donne :

```{r}
ma.fonction(1)
```
Ce qui est en dernière ligne ou bien (c'est mieux) ce qui est indiqué entre parenthèses
pour la fonction **return** est renvoyée.

Donc notre fonction devient :

```{r}
dichotomiser <- function(x) {
  resultat <- case_when(
      x %in% c(0,1) ~ 0,
      x %in% c(2,3) ~ 1,
      .default = NA
  )
  return(resultat)
}
```


```{r}
table(dichotomiser(msq$active))
```

Pour l'appliquer, il faut se rappeler de **mutate_at**: 

```{r}
msq2 <- msq %>% mutate(across(active:at.ease,dichotomiser))
```

Ce qui donne bien :

```{r}
tbl_summary(msq2)
```



## Réutilisation de statistiques

Contrairement aux autres logiciels, les résultats statistiques sont la plupart 
du temps réutilisable par l'utilisateur.

Par exemple, sous Jamovi, il faut créer des variables __à la main__ pour créer 
des variables avec les quantiles. 

Pour créer ces variables sous R, c'est beaucoup plus simple, il n'y a pas besoin
de faire de tests (if):

```{r}
quantile(iris$Sepal.Length)
```
La fonction **quantile** nous renvoie les quartiles sous la forme d'un vecteur qu'il
suffit de combiner avec une autre fonction **cut**. Cette dernière crée des
variables facteurs à partir d'une variable quantitative et de points de césure.

Les points de césure sont fournis par la fonction **quantile**, par conséquent :

```{r}
table(cut(iris$Sepal.Length, breaks=quantile(iris$Sepal.Length)))
```
Pour généraliser :

```{r}
quartiles <- function(x) {
  cut(x, breaks=quantile(x))
}
iris2 <- iris %>% mutate(across(where(is.numeric),quartiles))
```

```{r}
tbl_summary(iris2)
```



