
```{r setup, include=FALSE}
knitr::opts_chunk$set(echo = FALSE)
```

# Analyse de la table Patient



## Chargement


```{r packages}
require(tidyverse)
patient <- read_csv("data/patient.csv")
```

```{r}
str(patient)
```
Ouch... Remettre en factor, les variables qui doivent l'être. Lequelles ?

```{r}
patient$Hopital <- factor(patient$Hopital)
patient$sexe <- factor(patient$sexe)
patient$CIM2 <- factor(patient$CIM2)
patient$ACP <- factor(patient$ACP,levels=c(0,1),labels=c("Non","Oui"))

```

Scoliose ça sera plus propre avec les différents champs et "non" en l'absence 
de scoliose...

```{r,echo=T}
patient$scoliose[is.na(patient$scoliose)] <- "Non"
table(patient$scoliose)
```
Ca serait bien de faire __scoliose2__

```{r}
patient$scoliose2 <- factor(ifelse(patient$scoliose=="Non","Non","Oui"))
```

Et pareil avec les drépanocytose donc avec __drepano__ et __drepano2__:

```{r,eval=FALSE}
...
```


Calculer la variable __moyechelle__ qui fait la moyenne des échelles de douleur :

```{r}
patient$moyechelle <- patient$totalechelle / patient$nbechelle
```


```{r}
summary(patient$postopj-patient$nbttt)
```

Juste pour voir __case__ : faire des catégories quand nbttt < 0, entre 0 et 10
et est supérieur à 10

```{r}
patient <- patient %>% mutate(
  nbttopj = factor(case_when(
    postopj-nbttt > 0 ~ "Sup à 0",
    postopj-nbttt <= 0 & postopj-nbttt > -5 ~ "Entre 0 et -5",
    postopj-nbttt <= -5 ~ "Inf à -5",
    .default = NA
  )))
```

```{r}
table(patient$nbttopj)
```

