
# Données des réserves parlementaires


```{r setupnlp, include=FALSE}
knitr::opts_chunk$set(echo = TRUE)
require(quanteda)
require("quanteda.textmodels")
require("quanteda.textstats")
library(quanteda.textmodels)
library("quanteda.textstats")
library("quanteda.textplots")
library(tidyverse)
require(tm)
library(rainette)
require("udpipe")
require(jsonlite)
library(wordcloud2)
library("textometry")
library(gtsummary)
```

Dans cette partie, on étudie l'utilisation de la réserve parlementaire par les 
députés. 

Ce sont les [données de 2014](https://www.data.gouv.fr/fr/datasets/reserve-parlementaire/)

Les questions sont celles d'une personne naïve et sans a priori : 

- Est-ce que les groupes ont dépensé chacun autant ?

- Est-ce que les groupes ont dépensé chacun autant en moyenne ?

- Est-ce vrai pour les députés en moyenne ? IdAuteur

- Quel est l'enveloppe dépensé au total ?

<!-- - Comment on utilise un tableau de données supplémentaires pour avoir les infos -->
<!-- sur les parlementaires ? -->

- Est-ce possible avec le descriptif d'avoir les mots-clefs pour les sous dépensés ?


```{r}
reserve <- fromJSON("data/reserve/2014_reserve_parlementaire.json")

str(reserve)
```



Pourquoi c'est compliqué de faire un gtsummary direct ?

En fait on va se demander si il y a un bénéficiaire qui apparait plusieurs fois.

## Bénéficiaires

```{r}
tb <- table(reserve$Bénéficiaire)
tb1 <- tb[tb>1]
length(tb1)
```



Si oui, est-ce qu'on peut le mettre sous forme de data.frame ? Pourquoi on a 
besoin d'une data.frame pour représenter graphiquement ces informations ?


```{r}
dt <- data.frame(Nom=names(tb),Nombre=as.numeric(tb))
str(dt)
```

Une représentation visuelle de la répartition du nombre sur ceux qui ont plus de
2 donations et après sur l'ensemble.



```{r reserve1}
ggplot(dt,aes(Nombre))+geom_histogram()
```

Quels sont les bénéficiaires de plus de 5 donations ? Ce sont des termes génériques
ou des entités ?

```{r}
tbt <- table(reserve$Bénéficiaire)
dt <- data.frame(Nom=names(tbt),Nombre=as.numeric(tbt))
dt[dt$Nombre>5,]
```



```{r reserve2}
tbt <- table(reserve$Bénéficiaire)
dt <- data.frame(Nom=names(tbt),Nombre=as.numeric(tbt))
ggplot(dt,aes(Nombre))+geom_histogram()
```

## Par groupe politique

Si on regarde les dépenses par groupe.


```{r reserve3}
ggplot(dt,aes(Nombre))+geom_histogram()+scale_y_log10()
```


```{r reserve4}
ggplot(reserve,aes(Groupe,Montant))+geom_bar(stat="identity",position="dodge")
```

Mais que ?

```{r}
table(reserve$Groupe)
```


Il faut trouver et corriger.


```{r}

maisque <- reserve %>% filter(Groupe=="")

table(maisque$Nom)

table(maisque$Descriptif)

reserve <- reserve %>% mutate(Groupe=ifelse(Groupe=="","Présidence AN",Groupe))
```


L'erreur corrigée


```{r reserve5}
ggplot(reserve,aes(Groupe,Montant))+geom_bar(stat="identity",position="dodge")
```


Les résultats par groupe avec gtsummary ou summarize.

on en profite pour calculer la somme des donations, la donation moyenne par 
Acteur et le nombre d'acteur par groupe



```{r}
groupe <- reserve %>% group_by(Groupe)

res <- groupe %>% summarize(min=min(Montant),max=max(Montant),
                     Moyenne=mean(Montant),EC=sd(Montant),
                     Somme=sum(Montant),nbActeur=length(unique(ID_Acteur)),
                     Somme_par_acteur=Somme/nbActeur)
res 



```


## Exportation 

Comment l'exporter pour ses collègues ?



```{r}
require(writexl)
write_xlsx(res,"Résultats/Résultats-Deputes-Reserve.xlsx")
```

## Les sommes par acteurs

Les sommes par acteurs selon les groupes

```{r reserve6}
ggplot(res %>% filter(nbActeur != 1),aes(x=Groupe,y=Somme_par_acteur,fill=Groupe))+
  geom_bar(,stat="identity",position="dodge")
```

```{r}

```

## Quoi faire avec le descriptif ?

En utilisant le descriptif :

```{r}
reserve <- reserve %>% mutate(doc_id=paste0("A",1:nrow(reserve)))

reserve_corpus <- corpus(
  reserve,
  text_field = "Descriptif",
  docid_field = "doc_id"
)

mystopwords <- c("loire-atlantique","c'est")

tok <- tokens(reserve_corpus, remove_punct = TRUE, remove_numbers = TRUE) %>%
  tokens_tolower() %>%
  tokens_remove(pattern = mystopwords,valuetype = 'fixed') %>%
  tokens_remove(stopwords("fr")) %>%
  tokens_wordstem(language="fr") 
  
dtm <- dfm(tok)

res <- rainette(dtm, k = 5)
#rainette_explor(res, dtm, reserve_corpus)

```

```{r}
tok <- tokens(reserve_corpus, remove_punct = TRUE, remove_numbers = TRUE) %>%
  tokens_remove(pattern = mystopwords,valuetype = 'fixed') %>%
  tokens_tolower() %>%
  tokens_remove(stopwords("fr")) %>%
  tokens_wordstem(language = "fr")

dtm <- dfm(tok)

top=topfeatures(dtm, 30)
topall=topfeatures(dtm, 300)
top
```

```{r reserve20}
dfreq <- data.frame(word=names(topall),freq=as.numeric(topall))

wordcloud2(dfreq,size=2)

```

